【裁判字號】    95,交聲,255
【裁判日期】    950530
【裁判案由】    違反道路交通管理處罰條例聲明異議
【裁判全文】
臺灣士林地方法院交通事件裁定         95年度交聲字第255號
原處分機關  臺北市交通事件裁決所
異議人即    甲○○
受處分人
上列異議人即受處分人違反道路交通管理處罰條例案件，對於臺
北市交通事件裁所95年2 月27日所為之處分（原處分案號：北市
裁一字第裁22-ACL502667號），聲明異議，本院裁定如下：
    主  文
異議駁回。
    理  由
一、按受處分人不服第8 條主管機關所為之處罰，得於接到裁決
    之翌日起20日內，向管轄地方法院聲明異議，道路交通管理
    處罰條例第87條第1 項定有明文。次按交通法庭認聲明異議
    不合法律上之程式或其異議權已經喪失者，應以裁定駁回之
    ，道路交通案件處理辦法第18條前段亦有明文規定。
二、原處分意旨略以：異議人即受處分人甲○○於民國94年12月
    17日21時44分，駕駛2T-2072 號自用小客車沿臺北市○○○
    路13巷南向北往西直行駛至臺北市○○○路13巷與天玉街交
    叉路口時，右前車門與沿天玉街東向西右轉行駛之4481-KC
    號自小客車左前角撞及而肇事，經警舉發「兩線均為支線道
    ，左方車不讓右方車先行」之違規，依道路交通管理處罰條
    例第45條第9 款規定，處罰鍰新台幣（下同）600 元，並依
    同條例第63條第1 項第1 款記違規點數1 點。
三、聲明異議意旨略以：異議人甲○○於94年12月17日載友人經
    天母西路13巷、天玉街10號直行出天母北路欲前往泡湯，而
    黃子玲駕駛之4481-KC 自小客車，卻係疲累開車，由天玉街
    19號欲右轉彎回八里時，不知故意或疏于注意，抑或開車技
    術生疏，直接追撞異議人駕駛之2T-2072 號自小客車，是本
    件車禍乃黃子玲右轉彎車不讓直行車，原處分機關卻裁決係
    異議人左方車不讓右方車先行，其裁決誠屬不當，應予撤銷
    ，並再說明理由如下：(一)異議人之父陳嘉勳係台大法律系畢
    ，教育子女依照自由、民主、人權尊重、守法守矩，開車小
    心、安全至上，不知黃子玲之家長是否亦如此教育。連戰雙
    親與異議人母親陳張妡妡之雙親為至親好友，謝長廷乃異議
    人母親之姑表婿，陳水扁總統亦與異議人雙親認識已久，但
    無論何政黨執政，異議人雙親均不關說。(二)異議人開車穩健
    ，經驗豐富，而黃子玲考取駕照未久，技術生疏，其應注意
    而不注意直接撞上早已直行進入天玉街與天母北路口之異議
    人駕駛之自小客車，肇事原因係黃子玲不當開車違規碰撞，
    未保安全間距。(三)黃子玲自知理虧撞壞異議人之車，曾要求
    私下和解以3,000 元賠償異議人，惟因保養場堅持收費4,00
    0 元而和解未果，為何員警沒有當場勸請雙方和解，應消弭
    紛爭，才係三贏之局面。(四)本件案發現場路面凹凸不平缺乏
    照明，為易肇事路段，曾詢問天玉里康里長卻稱因無監視器
    ，以致無法調閱掌握案發現場狀況，但異議人朋友係公正之
    證人，黃子玲認錯且擅自移開現場已無涉路權之爭，其駕車
    有右彎車不讓直行車之違規，應負理賠責任。綜上所述，請
    撤銷原處分，另為適當處理方為允當。
四、經查：
    (一)本件異議人係於95年3 月6 日，由異議人之同居人即父親
      陳嘉勳代為收受臺北市交通事件裁決所95年2 月27日之北
      市裁一字第裁22-ACL502667號違反道路交通管理事件裁決
      書，此有臺北市交通事件裁決送達證書1 紙附卷可稽。依
      上開說明，本件聲明異議期間自95年3 月6 日送達異議人
      之翌日即95年3 月7 日起算，又因異議人係居住於臺北市
      士林區，其與原處分機關之間並無扣除在途期間問題，亦
      即異議人之異議期間至95年3 月26日已屆滿，因該日為星
      期日，順延至95年3 月27日屆滿。然異議人卻遲至95年3
      月29日始向原處分機關以傳真異議狀方式聲明異議，亦有
      聲明異議狀上之傳真日期及時間之紀錄在卷可資佐證，足
      見異議人之聲明異議已逾法定期間，其聲明異議已不合法
      律所定之程式，且無從補正，應予駁回。
    (二)異議人之父母陳嘉勳、陳張妡妡雖曾於95年3 月21日向臺
      北市政府陳情，亦有臺北市政府秘書處受理民眾陳情案件
      紀錄表、陳情書、民眾到府請見市長陳情案件登記簿等件
      在卷可參，然查：臺北市交通事件裁決所所寄送之上開違
      反道路交通管理事件裁決書，其附記第1 點即載明「受處
      分人不服處罰者，得於接到裁決書之翌日起20日內，以司
      法狀紙提出聲明異議，載明裁決日期、字號及理由、交由
      本（臺北市交通事件裁決所）所轉送管轄地方法院」，足
      認異議人應已知悉其權利救濟之方法與期間，而陳情乃依
      行政程序法第168 條及第171 條規定，人民對於行政興革
      之建議、行政法令之查詢、行政違失之舉發或行政上權益
      之維護，得向主管機關陳情；受理機關認為人民之陳情有
      理由者，應採取適當之措施；認為無理由者，應通知陳情
      人，並說明其意旨；受理機關認為陳情之重要內容不明確
      或有疑義者，得通知陳情人補陳之。亦即，人民得對於道
      路交通違規事件之違法或不當裁決聲明異議，另亦得對行
      政違失之舉發或行政上權益之維護提出陳情，為人民保護
      己身權益之不同途徑，兩者得併行不悖。綜上，異議人之
      父母陳嘉勳、陳張妡妡以自己名義，並未表明係以異議人
      名義，渠等於95年3 月21日向臺北市政府為陳情，自不得
      認為係異議人本人所為之意思表示，復因聲明異議與陳情
      為不同途徑，陳情書並未以司法狀紙載明裁決日期、字號
      等，尚難認陳情書係對裁決書聲明異議，附此說明。
據上論斷，應依道路交通案件處理辦法第18條前段，裁定如主文
。
中    華    民    國    95    年    5    月    30    日
                        交通法庭法  官  高雅敏
以上正本證明與原本無異。
如不服本裁定，應於送達後5日內，向本院提出抗告狀。
                                書記官  丁梅芬
中    華    民    國    95    年    5     月    30    日


司法院資訊處製作；財團法人民間司法改革基金會備份。
